臺灣臺南地方法院交通事件裁定　　　　 96年度交聲字第506號
原處分機關　交通部公路總局嘉義區監理所台南監理站
異議人即受
處分人　　　甲○○
上列受處分人因違反道路交通管理處罰條例案件，對於交通部公
路總局嘉義區監理所台南監理站，民國96年6月11日所為之裁決
處分（處分案號：嘉監南字第裁74-S00000000號），聲明異議，
本院裁定如下：
      主  文
異議駁回。
      理  由
一、原處分意旨略以：異議人即受處分人甲○○（下稱異議人）
    駕駛其所有之車號TR8-636號輕型機車，於民國93年11月09
    日中午11時19分許，行駛至台南市○○路、德東街口時，因
    「未懸掛號牌行駛道路 (已領用號牌)」，經台南市警察局
    第一分局警備隊警員 (下稱舉發機關)予以製單舉發，並交
    由異議人親自簽名收受，嗣原處分機關即交通部公路總局嘉
    義區監理所台南監理站，以異議人違規事實明確，依處罰條
    例第12條第1項第7款、第2項之規定，裁處異議人罰鍰新臺
    幣（下同）8700元並牌照吊銷等語。
二、本件聲明異議意旨略以：93年11月9日早上7時起床，發現車
    牌被偷，當日到監理站申請補發車牌，申請完後不知監理站
    附近哪裡可掛車牌，回程途中即遭舉發云云，為此聲明異議
    。
三、按行政罰法第5條規定：「行為後法律或自治條例有變更者
    ，適用行政機關最初裁處時之法律或自治條例。但裁處前之
    法律或自治條例有利於受處罰者，適用最有利於受處罰者之
    規定。」（本法業經總統於94年2月5日，以華總一義字第09
    400016841號令公布，並自95年2月5日開始施行），顯見行
    政罰法係採「從新從輕」原則，亦即違反行政法之義務之行
    為後，如法律或自治條例有變更，則行政裁處之法律適用，
    原則上從新法即裁處時之法律，例外始從對被告較有利之舊
    法即行為時法；處罰條例第12條於94年12月28日修正公佈，
    並自95年7月1日施行。而本件違規行為時即修正前處罰條例
    第12條第1項第7款、第2項規定：汽車有已領有號牌而未懸
    掛者，處汽車所有人3600元以上10800元以下罰鍰，並禁止
    其行駛；前項第7款之牌照、號牌吊銷之。而修正後處罰條
    例第12條第1項第7款、第2項規定：汽車有已領有號牌而未
    懸掛者，處汽車所有人3600元以上10800元以下罰鍰，並禁
    止其行駛；前項第5款至第7款之牌照吊銷之。比較上述新舊
    法之規定內容，並無何者較有利或不利異議人之情形。故裁
    決機關依新法裁處異議人，即屬適法。
四、按汽車有已領有號牌而未懸掛者，處汽車所有人3600元以上
    10800元以下罰鍰，並禁止其行駛；前項第5款至第7款之牌
    照吊銷之；處罰條例第12條第1項第7款、第2項分別定有明
    文。
五、本院審酌：
  (一)異議人駕駛其所有之車號TR8-636號輕型機車，於上述時、
    地，因「未懸掛號牌行駛道路 (已領用號牌)」，經舉發機
    關予以製單舉發，並交由異議人親自簽名收受，嗣原處分機
    關依處罰條例第12條第1項第7款、第2項之規定，裁處異議
    人罰鍰8700元並牌照吊銷之事實，有：
　　原處分機關裁決書。
　　舉發機關舉發違反道路交通管理事件通知單。
    等件為證，且為異議人所不否認，此部分事實當可認定。
  (二)執行交通勤務警察依法律規定製單舉發違反道路交通管理處
    罰條例所列之違規事實，並由公路主管機關加以處罰，即係
    行政處分，受處分人不服公路主管機關所為之處罰，依道路
    交通管理處罰條例第87條之規定，得向管轄地方法院聲明異
    議，該救濟程序自屬行政救濟程序，其舉證責任分配，應採
    民事訴訟上舉證責任分配原則，87年10月28日修正公布之行
    政訴訟法第136條即揭此旨，而明文規定準用民事訴訟法第
    277 條舉證責任分配之原則。
  (三)參酌異議人聲明異議意旨，已坦承領有號牌未予懸掛而行駛
    之事實，即縱認異議人所述為真實，確係於申請補發車牌當
    天回程途中即遭舉發。惟查異議人於領取車牌後，仍應將車
    牌懸掛之後，始得行駛，惟異議人卻依然駕駛未懸掛車牌之
    輕型機車行駛於道路，即不能因此而主張免罰，併予指明。
六、綜上所述，異議人於前述時、地之違規事實既可認定，原處
    分機關裁處異議人罰鍰8700元並牌照吊銷，經核於法即無違
    誤，異議人異議內容，並無理由，應予駁回。
七、據上論斷，應依道路交通案件處理辦法第19條，裁定如主文
    。
中　　華　　民　　國　　96　　年　　12　　月　　21　　日
　　　　　　  　　　　　交通法庭法　官　蔡直青
以上正本證明與原本無異。
如不服本裁定，應於收受送達後5日內向本院提出抗告狀。（應
附繕本）
                                書記官  劉鴻瑛
中　　華　　民　　國　　96　　年　　12　　月　　25　　日
